臺灣高等法院刑事判決　　　　　　　　96年度上易字第2687號
　上　訴　人　臺灣臺北地方法院檢察署檢察官
　上　訴　人
　即　被　告　甲○○
　　　　　　　　　　　號3樓
上列上訴人因被告傷害案件，不服臺灣臺北地方法院96年度易字
第1366號，中華民國96年10月26日第一審判決（起訴案號：臺灣
臺北地方法院檢察署96年度偵字第6123號），提起上訴，本院判
決如下：
    主  文
上訴駁回。
    事  實
一、甲○○於民國（下同）95年11月5日下午1時許，攜帶相機及
    衣服翻牆進入位於臺北市○○區○○街120巷268號之「兒童
    福利中心第六家」（侵入住居部分未據告訴），適擔任該大
    樓保全員之乙○○經路人告知有人翻牆後趕至，遂即向甲○
    ○表明保全身分並告以該處不得擅自入內拍照，並要求甲○
    ○出示身分證件至警衛室辦理登記，惟遭甲○○拒絕，乙○
    ○即取下甲○○手上之衣服以要求甲○○一同前往警衛室辦
    理登記，甲○○不從，兩人遂發生拉扯，詎甲○○竟基於傷
    害乙○○之犯意，自乙○○後方猛然出力腳踩其左後腳踝，
    導致乙○○重心不穩而跌倒，甲○○見狀，復接續以膝蓋撞
    及乙○○左後腳踝，乙○○因而受有左足踝骨折之傷害，嗣
    經警至現場處理，始悉上情。
二、案經乙○○訴由臺北市政府警察局信義分局報請臺灣臺北地
    方法院檢察署檢察官偵查起訴。
    理  由
一、訊據上訴人即被告甲○○供承有於上開時地未經允許，即攜
    帶相機翻牆進入「兒童福利中心第六家」，旋經告訴人乙○
    ○發現，即要求其至警衛室辦理登記，惟遭其拒絕，雙方因
    而發生爭執，並互相拉扯其手上所持之衣物，告訴人甲○○
    於拉扯中倒地，並因而受有左足踝骨折之傷害等事實，惟否
    認有何傷害告訴人甲○○之犯行，辯稱：乙○○搶走伊的衣
    服，伊只是要把衣服拿回來，雙方才發生拉扯，乙○○所受
    之傷害係於雙方拉扯時，他自己不小心跌倒所致，伊沒有踢
    他踹他或用膝蓋撞他云云。惟查：被告甲○○如何於上開時
    地未經允許即攜帶相機翻牆進入上址之「兒童福利中心第六
    家」，經告訴人即該大樓保全員乙○○聞訊後趕至現場，即
    向被告表明保全身分並表示該處不得擅自入內拍照，並要求
    被告出示身分證件及至警衛室辦理登記，惟遭被告拒絕，告
    訴人乙○○遂取下甲○○手上之衣服以要求被告一同前往警
    衛室辦理登記，雙方因而發生拉扯，而於拉扯衝突中，被告
    即自後方猛然出力腳踩告訴人乙○○之左後腳踝，告訴人乙
    ○○因而重心不穩倒地，復遭被告接續以膝蓋撞及告訴人乙
    ○○左後腳踝，致告訴人乙○○受有左足踝骨折之傷害等情
    ，此據證人即告訴人乙○○迭於警詢及偵審時指、證述綦詳
    在卷，並有國防醫學院三軍總醫院96年7月30日集逵字第096
    0012044 號函及所附告訴人出院病歷摘要、門診病歷、急診
    護理評估表、臨床病理科分析報告單、急診醫護生命徵候紀
    錄及告訴人受有上述傷害之照片等在卷可稽。而觀諸上開告
    訴人乙○○急診醫謢生命徵候紀錄所載，告訴人乙○○係於
    95年 11月5日下午被人踩到左腳等情，核與告訴人乙○○上
    揭指、證述相符，至被告雖辯稱伊並不知道告訴人是保全員
    ，並沒有攻擊告訴人之左腳踝，告訴人所受之傷害係自行跌
    倒所致云云，惟查被告未經允許以翻牆方式進入「兒童福利
    中心第六家」，旋遭聞訊趕至並著保全員制服之告訴人乙○
    ○制止，被告當知告訴人乙○○係負責管理該大樓人員進出
    之保全人員，而經告訴人乙○○要求被告出示證件登記時，
    遭被告拒絕，此為被告所不否認，告訴人遂取下被告手上之
    衣服並要求被告一同前往警衛室辦理登記，此被告亦供稱告
    訴人搶走伊手持之衣服云云，而被告為取回其衣服，勢必因
    而對告訴人施加強制力，因而若非如告訴人所述被告自後方
    猛然出力腳踩其左後腳踝，並致其重心不穩而跌倒，被告復
    以膝蓋撞及其左後腳踝，告訴人又何以左足踝骨折，是被告
    所辯告訴人所受之傷害，係於雙方拉扯衣服時，告訴人自己
    不慎跌倒所致云云，要係推諉卸責之詞，殊無足採。又被告
　　未經允許擅自攜帶相機以翻牆方式進入「兒童福利中心第六
　  家」，而告訴人乙○○因擔任該大樓之保全員，經向被告表
    明保全身分並表示該處不得擅自入內拍照，並要求被告出示
    身分證件及至警衛室辦理登記，惟遭被告拒絕，告訴人遂取
    下被告手上之衣服並要求被告一同前往警衛室登記身分等情
    ，顯均係基於其保全工作職責所為，惟竟遭被告以自後攻擊
    之方式將其踹倒在地，實難認被告上開攻擊行為，係因遭受
    有現在不法之侵害，出於防衛自己權利，而得主張正當防衛
    之可言，是本件事證明確，被告犯行，應堪認定。
二、核被告所為，係犯刑法第277條第1項之傷害罪。原審以被告
    上述犯行，事證明確，援引刑法第 277條第1項、第41條第1
    項前段、刑法施行法第1條之1，中華民國96年罪犯減刑條例
    第 2條第1項第3款、第7條、第9條之規定，並審酌被告之素
    行、犯罪之動機、目的、手段，迄未與告訴人達成和解，告
    訴人因而所受之損害，及犯後否認犯行，犯後態度不佳等一
    切情狀，量處有期徒刑6月，並以其犯罪時間在96年4月24日
    以前，合於減刑條件，依據中華民國 96年罪犯減刑條例第2
    條第1項第3款之規定，減其宣告刑2分之1，並依刑法第41條
    第 1項之規定，諭知易科罰金之折算標準，經核認事用法，
    並無不合，而查被告前無何不良素行，本次因未經允許以翻
    牆方式進入「兒童福利中心第六家」，遭聞訊趕至之告訴人
    乙○○制止並即取下被告手上之衣服要求被告一同前往警衛
    室辦理登記，被告為取回其衣服及儘速離開現場，始因而對
    告訴人施加強制力而踢踹告訴人之左腳踝，並因而致告訴人
    受有上述傷害，惟被告與告訴人間並無仇怨，告訴人所受之
    傷害尚非屬重大，並依被告所犯係法定刑 3年以下有期徒刑
    、拘役或 1仟元以下罰金之罪，原審因而審酌被告犯罪之情
    節及犯罪後之態度，量處有期徒刑 6月，並依上開減刑條例
    ，減為有期徒刑 3月，暨諭知易科罰金之折算標準，尚難認
    屬量刑過輕，檢察官依告訴人之請求提起上訴，其上訴意旨
    指摘原審對被告量刑過輕，暨被告上訴意旨猶執陳詞否認犯
    罪，均難認有理由，應予駁回。
據上論斷，應依刑事訴訟法第368條，判決如主文。
本案經檢察官許美女到庭執行職務。
中　　華　　民　　國　　96　　年　　12　　月　　20　　日
 　　　　　 刑事第五庭    審判長法　官　吳  敦
                                法　官　陳祐治
                                法　官　張傳栗
以上正本證明與原本無異。
不得上訴。
                                書記官  李佩真
中　　華　　民　　國　　96　　年　　12　　月　　20　　日
附錄：本案論罪科刑法條全文
中華民國刑法第277條
傷害人之身體或健康者，處 3 年以下有期徒刑、拘役或 1 千元
以下罰金。
犯前項之罪因而致人於死者，處無期徒刑或 7 年以上有期徒刑；
致重傷者，處3年以上10年以下有期徒刑。
